臺灣高等法院刑事判決　　　　　　　　 94年度上訴字第271號
上　訴　人
即　被　告　甲○○
　　　　　　　　　　押)
選任辯護人　趙佑全 律師
　　　　　　林辰彥 律師
　　　　　　黃淑怡 律師
上　訴　人
即　被　告　丁○○
選任辯護人　鐘 律師　 .
上　訴　人
即　被　告　丙○○
　　　　　　　　　　12號(
指定辯護人　本院公設辯護人 乙○○
上列上訴人因殺人未遂等案件，不服臺灣臺北地方法院93年度訴
字第1465號，中華民國93年12月24日第一審判決（起訴案號：臺
灣臺北地方法院檢察署93年度偵字第18440、17502號），提起上
訴，本院判決如下：
    主  文
原判決撤銷。
甲○○未經許可，持有可發射子彈具有殺傷力之改造槍枝，累犯
，處有期徒刑貳年貳月，併科罰金新臺幣拾伍萬元，罰金如易服
勞役，以新臺幣玖佰元即銀元佰元折算壹日。如附表一、二、
三所示之物沒收。又連續結夥三人以上，攜帶凶器強盜，累犯，
處有期徒刑玖年，如附表一、二、三、四、五、六所示之物沒收
。應執行有期徒刑拾壹年，併科罰金新臺幣拾伍萬元，罰金如易
服勞役，以新臺幣玖佰元即銀元佰元折算壹日。如附表一、二
、三、四、五、六所示之物均沒收。
丁○○結夥三人以上，攜帶兇器強盜，累犯，處有期徒刑柒年捌
月，如附表一、五所示之物沒收。
丙○○結夥三人以上，攜帶兇器強盜，處有期徒刑柒年貳月，如
附表一、五所示之物沒收。
    事  實
一、甲○○前因殺人未遂案件，經原審判處有期徒刑五年六月，
    於民國八十六年五月二十六日因縮短刑期假釋出監，八十九
    年六月六日縮刑期滿執行完畢；丁○○因違反麻醉藥品管理
    條例案件，經臺灣板橋地方法院判處有期徒刑三月，於八十
    九年六月九日易科罰金執行完畢；丙○○因傷害致重傷案件
    ，經本院臺中分院判處有期徒刑一年八月，緩刑四年確定，
    另因施用毒品案件，經臺灣彰化地方法院於九十三年五月十
    九日判處有期徒刑四月確定（不構成累犯），均仍不知悔改
    。
二、甲○○未經許可，於九十二年十二月間，在台北市南港區○○○路與研究院路口處，向綽號「阿忠」之不詳姓名成年男
    子，以新台幣（下同）二萬元，購買附表一、二所示可發射
    子彈，具有殺傷力，仿WALT HER廠PPK/S型半自動手槍製造
    之玩具手槍換裝土造金屬槍管而成之改造槍枝二枝（含彈匣
    二個），及具有殺傷力，口徑７．８ｍｍ之土造子彈七顆，
    即藏放在台北市○○街五九巷二弄四號三樓住處房間內或所
    使用之Ｇ２—七０五二號自小客車後行李箱備胎處，而同時
    持有之。
三、甲○○因經濟困窘，與丁○○起意持槍強盜財物，乃於九十
    三年八月十四日夜間，由甲○○攜帶附表一具殺傷力之改造
    槍枝，駕駛Ｇ２—七０五二號自小客車至台北市○○○路六
    十巷二號丞航貨運行搭載丙○○，丁○○則持其所有購自南
    港某夜市不具殺傷力之玩具長槍一枝，於翌（十五）日零時
    許，在台北市松山火車站會合，結夥三人以上，基於意圖為
    自己不法所有及剝奪人之行動自由之犯意聯絡，由甲○○尋
    覓強盜之作案對象，適「伊媚兒服飾店」負責人戊○○（成
    年人）獨自前往松山火車站旁之停車場，欲駕駛八九一八—
    ＪＳ號自小客車離去，甲○○見機不可失，遂上前以上開改
    造槍枝要脅戊○○上車，丁○○則持前述玩具槍枝與丙○○
    分站戊○○左右兩側，逼令戊○○進入其八九一八—ＪＳ號
    自小客車後座中央，丁○○、丙○○分坐於後座左、右方，
    由甲○○駕駛往台北縣石碇鄉新興坑方向行駛。途中，甲○○、丁○○喝令戊○○閉眼不得抬頭亂看，因戊○○偶有未
    從，丙○○即依甲○○之指示以手肘撞擊戊○○使其不得抬
    頭，至使戊○○不能抗拒，期間由甲○○強取戊○○皮包中
    之人民幣一千元，及向戊○○強索新台幣（以下同）一千萬
    元，經討價還價，戊○○被迫同意以轉帳方式支付二百萬元
    。甲○○乃聯絡不知情綽號「阿峰」之不詳姓名成年男子開
    車前來，載其至松山車站附近所停放之自小客車內抄取存摺
    帳號，以供戊○○轉帳匯款之用。此時換由丁○○駕駛戊○○前開車輛，丙○○仍坐於後座右方，並在山區繞路等待甲○○。迨甲○○與丁○○、丙○○在南港舊庄附近會合後，
    便一同至台北市○○區○○街二十九之三號華僑商業銀行自
    動櫃員機，由甲○○叫丁○○下車陪同戊○○於凌晨二點四
    十二分許，由戊○○以金融卡自其帳號000000000
    000000號帳戶轉帳二百萬元至甲○○提供之帳號00
    000000000000號帳戶，因金額過大而未交易成
    功，甲○○得款未果心有不甘，遂再叫丁○○陪同戊○○至
    前述提款機提領十萬元現金交予甲○○後，由甲○○駕車駛
    至南港重陽路附近下車改搭乘不詳車號之計程車離去，始將
    戊○○釋放，以此非法方法剝奪戊○○之行動自由。得款後
    ，甲○○朋分丁○○二萬元，丙○○一萬元，餘款留供己用
    。
四、甲○○復承前強盜之概括犯意，又於九十三年八月二十七日
    上午四時二十五分許，在台北市○○區○○路一一九巷十五
    號一樓弘迪服飾店，見己○○及其妻林家安欲打烊之際，持
    預藏之附表一、二所示改造槍枝二枝及前述之子彈七顆，入
    內掏出改造槍枝相互敲擊，喝令己○○及林家交付店中現金
    置於其所有之安全帽內，至使己○○及林家安不能抗拒，由
    林家安將其經管之店內收銀機金錢，及己○○身上之現金，
    共五千三百七十元置於該安全帽內而交付給甲○○。甲○○
    得手後，因嫌金額過少，引致不悅，持槍分抵己○○之頭部
    及腰際，己○○為免傷及已懷孕之林家安，遂出手反抗，甲○○即持槍托重擊己○○之頭部，使受有頭部外傷及頭皮撕
    裂傷之傷害（傷害部分未據告訴），並致一顆子彈因彈匣掉
    落而碰撞造成彈頭與彈殼分離。林家安見狀趁隙逃出呼救，
    甲○○於慌亂中不及取走安全帽即朝台北市○○路五一七巷
    口地下停車場樓梯往上跑，並沿途將所攜帶之改造槍枝、子
    彈丟棄，嗣經警於台北市○○路、中坡北路口附近查獲甲○○，並起出扣得如附表一、二之改造槍枝、子彈七顆（其中
    一顆如附表四，另六顆除鑑驗試射二顆，餘四顆如附表三）
    ，暨內放贓款五千三百七十元之安全帽一頂（附表六）。
五、案經內政部警政署刑事警察局移送暨台北市政府警察局信義
    分局報請臺灣臺北地方法院檢察署檢察官偵查起訴。
    理  由
壹、關於事實欄第二項持有槍、彈部分：
    上開事實欄第二項所載之犯罪事實，迭據上訴人即被告甲○○供認不諱（見偵查第一八四四０號卷第十七頁、原審卷第
    五三頁、本院卷第七八頁），並有經警於九十三年八月二十
    七日查獲之附表一、二改造槍枝及子彈七顆扣案可證，上開
    槍、彈經內政部刑事警察局鑑定結果，「其中槍枝部分均為
    仿WA LT HR廠PPK/S型半自動手槍製造之玩具手槍換裝土造
    金屬槍管而成之改造槍枝（詳附表一、二），機械性能良好
    ，可擊發適用子彈，認具殺傷力；子彈部分，其中六顆認均
    係土造子彈，具直徑７．８ｍｍ之土造金屬彈頭，均可擊發
    ，認具殺傷力（其中二顆因鑑驗試射，餘四顆如附表三）；
    另一顆認係土造金屬彈殼及土造金屬彈頭（如附表四）。」
    等情，有該局九十三年九月十五日刑鑑字第０九三０一七八
    二三九號槍彈鑑定書可憑（見偵查核退字第五五四四號卷第
    十四至十八頁）。附表四之子彈係被告甲○○持改造槍枝揮
    打被害人己○○頭部，致彈匣掉落，因碰撞而造成彈頭與彈
    殼斷裂分離，已據被告供明（詳後述）。依該子彈與其餘扣
    案六顆子彈之構造均屬相同之情形，則附表四之子彈亦原具
    有殺傷力甚明。被告甲○○此部分犯行，堪以認定。
貳、關於事實欄第三項加重強盜（即被害人戊○○）部分：
一、上訴人即被告甲○○、丁○○、丙○○均否認有此部分之強
    盜犯行，甲○○辯稱：伊係向戊○○借款，否則不會以自己
    之帳號請其匯款；丁○○辯稱：伊係誤認被告甲○○係向戊○○討債，不知所為係強盜行為，亦未對戊○○施以暴行，
    並於被告甲○○要求戊○○提款時曾阻止戊○○繼續提款；
    丙○○辯稱：伊係因被告甲○○持有槍枝，不得已始加入被
    告甲○○之計劃，伊未對戊○○施暴云云。
二、惟查，上開事實欄第三項所載被告甲○○、丁○○、丙○○
    如何於前述時地，由甲○○持附表一之改造槍枝，丁○○、
    丙○○分站兩旁，逼令被害人戊○○坐上其八九一八—ＪＳ
    號自小客車後座中央，丁○○手持前述玩具長槍與丙○○分
    坐後座兩側，由甲○○駕駛該車往台北縣石碇鄉新興坑方向
    行駛，途中由甲○○、丁○○喝令被害人閉眼不得抬頭亂看
    ，丙○○以手肘撞擊戊○○使其不得抬頭，及由甲○○取走
    被害人所有之人民幣一千元，逼令被害人由丁○○陪同下車
    轉帳二百萬元不成，復命其領款十萬元使交付給甲○○，得
    款後由三人朋分花用等情，業據：
（一）被告甲○○於警詢時供承：「（九十三年八月十五日凌晨
      被害人戊○○在：：遭人持槍強盜十萬元）該件事是我所
      為。」「（此次持槍強盜被害人戊○○）連我一共有三人
      ，有我甲○○、丁○○及綽號嘉進（即丙○○，下同）之
      我與被害人戊○○雙方並無債務糾紛，選定被害人戊○○
      下手做案是臨時起意。」「（做案）當時我們有持用一支
      玩具長槍及一支改造短槍脅迫被害人屈服。」「我持用短
      槍，丁○○持用長槍；：。改造短槍是我個人（所有），
      玩具長槍是丁○○所有。：：。」「：：，當天我原本召
      集丁○○、綽號嘉進二人到松山火車站集合，想找被害人
      下手，湊巧遇到被害人戊○○，便決定下手做案。」「（
      此次犯案）共獲得現金新台幣十萬元，人民幣一千元。」
      「我們原本要求被害人以轉帳方式，將二百萬元轉帳至我
      在華南商業銀行活期儲蓄存款存摺帳戶。」「因我當時手
      頭很緊，我便與丁○○商量如何賺錢，由我提議持槍押人
      要錢，便由我至丞航貨運行邀集綽號嘉進男子共三人，當
      我們三人在松山火車站時，被害人戊○○正好從松隆路走
      過來，：：，我們趁被害人正要上車之際，由我手持出銀
      色短槍站在被害人右方，丁○○與嘉進二人則分別站於被
      害人左方及後方，由我開口要被害人上車，將被害人押上
      他所使用之車輛，隨後他們二人也立即跟上車，由我駕駛
      被害人車輛，丁○○持長槍與嘉進將被害人控制於後座，
      並要求被害人雙眼閉上，在車上我有發現被害人有一個手
      提包，內有人民幣一千元，我便將它拿走，我將車輛從松
      山開往石碇鄉新興坑地區，：：在車上我要求被害人拿一
      千萬借用，經過討價還價，最後被害人表示只能拿出二百
      萬元，我表示同意，隨即便下山帶同被害人至台北市○○
      路華僑銀行以轉帳方式，將二百萬元轉帳至我在華南商業
      銀行活期儲蓄存款存摺帳戶，轉帳時由丁○○陪同押下車
      進行轉帳，：：，後我又要求被害人先提領十萬元現金花
      用，被害人提領後，由我開車到南港重陽路後，我們三人
      下車搭乘計程車離去，將被害人及他所使用的車輛留於該
      處。」「（在石碇鄉新興坑下山時）我撥打0000000000行
      動電話與年約三十歲左右綽號阿峰之男子聯絡，我拜託他
      上山載我。」「我拜託他載：：載我前往松山火車站車上
      抄華南銀行帳號，後再拜託他將我載到南港舊庄地區，他
      便先行離去，丁○○與嘉進再押同被害人到舊庄載我，我
      們再一同前往南港路華僑銀行脅迫被害人轉帳。」「二百
      萬元沒有轉帳成功」「（所得款）我分配給丁○○二萬元
      ，嘉進一萬元，我拿走剩下七萬元新台幣及人民幣一千元
      。其中四萬五千元償還汽車借款，其餘零用花掉。」等語
      甚詳（見偵查第一六四七０號卷第二頁反面、第三頁至第
      五頁正反面）。
（二）被告丁○○於警詢時供稱：「（九十三年八月十五日凌晨
      零時許發生在松山火車站：：之持槍強盜案你是否有參與
      ？）有。：。有三個人。我只認識甲○○，另一人是甲○○的朋友，我不認識。」「（此次犯案是由誰帶頭規劃？
      ）是甲○○。」「（被害人提領新台幣十萬元後交給甲○○，如何分配？）我分得新台幣二萬元，：：我還債八千
      元，剩下的錢零用花掉。」（見偵查第一六四七０號卷第
      二三頁反面、第二四頁）；在檢察官偵查中供稱：「（九
      十三年八月十五日凌晨十二時）是甲○○打電話給我的，
      我那時在南港路那邊的夜市，買了一把玩具槍，吳約我，
      我就坐計程車去松山車站，：，我不知道吳如何選定被害
      人的，：：。」「（這中間甲○○有無離開？）有。在石
      碇時他有叫朋友來載他：：，吳叫我在那裡等他們一下。
      我們將車開到山下時，吳叫我陪被害人去轉帳，被害人先
      轉帳，後又說要提款，我又跟他去提款。」「（九十三年
      八月十五日晚間：：去圍被害人之情形？）我跟丙○○從
      被害人車子兩旁圍住被害人，我站在車頭處，：：。」「
      我槍有提著，押被害人上車，那槍是夜市買的，有塑膠袋
      裝著，我就提著。」「（你與甲○○、丙○○是否都有上
      被害人的車？）是。」「甲○○叫我要被害人趴著，不要
      亂看，：。」「（去南港路的華僑銀行）我最先下車，因
      為車停在馬路對面，我下車後走到車頭處，被害人從右邊
      下車，由車尾處走過來。」「是我陪被害人去提錢的。」
      「（這中間甲○○另一朋友）來載甲○○走，：：；他又
      載甲○○回來，我們車開到山上再開下來等甲○○，那時
      車是我開的，丙○○當時在顧被害人。」等語（見偵查第
      一六四七０號卷第九八、九九頁、第一０八至一一０頁）
      。
（三）被告丙○○於警詢時供稱：（九十三年八月十五日凌晨零
      時許被害人戊○○：：遭人持槍強盜十萬元）我有去。」
      「（此次結夥持槍強盜是由誰提出及策劃執行？）是綽號
      黑裕男子（即甲○○，下同）。」「（此次持槍強盜）有
      三個人，綽號黑裕及我，另一名叫阿民（即丁○○下同）
      的男子。」「（與被害人戊○○）不認識。是黑裕決定（
      選定被害人戊○○）的。」「（做案當時）黑裕拿一枝銀
      色手槍，阿民拿一枝長長的東西，：：。」「：：我有看
      到阿民和被害人到台北市南港區華僑銀行自動提款機領錢
      ，：。」「九十三年八月十四日：：大約在廿三時許，黑
      裕開車到丞航貨運公司來載我，：，他就開到松山火車站
      旁的停車場，：：，黑裕和阿民叫被害人上車（被害人的
      車）後，也叫我一起上車，由黑裕開車，阿民和我分別坐
      在被害人的左邊、右邊，黑裕喝令被害人頭部向下、眼睛
      閉著，：：。在半途和一部自小客車會合，停車後，黑裕
      就上該部車，並說他要去拿存摺，：：。後來我們這部車
      由阿民開車，在山區繞路行走，後來我們和黑裕在一家7-
      11前碰面，黑裕坐上我們車右前座，：：，。我們在附近
      找到一家華僑銀行，由阿民和被害人下車去匯錢，我和黑
      裕在車上，：：，被害人和阿民回車上時，我看見阿民有
      拿錢給黑裕，：。」（見偵查第一六七六六號卷第一頁反
      面至第三頁反面）。檢察官偵查中供稱：「（被害人在松
      山車站停車場要上車前丁○○是否在被害人旁邊？）是，
      我跟丁○○都在被害人旁邊，甲○○在車頭左前方，丁○○在被害人左側，我在被害人右側，：：。」「甲○○要
      被害人將眼睛閉上，後來被害人把眼睛張開：。」「：：
      開車到山上，：：當時被害人因為害怕，頭一直低著，到
      山上又有一個人跟我們會合，：：，甲○○與那個人去拿
      提款卡（存摺），這過程中由丁○○開車，我跟被害人坐
      在後面，開車在山上繞，：：後來他們回來後，我們就去
      華僑銀行提錢，甲○○叫丁○○陪被害人去提款，：：。
      」「（錢領完後）甲○○拿給我一萬元。」（見偵查第一
      六七六六號卷第二九頁、第三二至三四頁）；原審供稱：
      「我用手肘打戊○○是因為甲○○叫他頭低下來，戊○○
      頭一直要起來，：：我才把戊○○的頭按下去，因為頭又
      起來，我才用手肘撞戊○○一次。」等語（見原審卷第一
      八０頁）。
三、經核上引被告三人就本件作案經過之基本事實之陳述，均相
    一致。而被害人戊○○與被告甲○○、丁○○、丙○○三人
    並不相識，被告三人於如何上開時地由甲○○持槍，丁○○
    持硬物（即玩具槍枝）與丙○○共同逼令戊○○進入其所有
    之自用小客車後座，丁○○、丙○○分坐兩側，由甲○○駕
    駛強押戊○○至山區，途中遭丙○○以手肘撞擊胸部，甲○○強取其身上所有之人民幣一千元，及甲○○原強索一千萬
    元，嗣經討價還價被迫同意轉帳匯款二百萬元，即由丁○○
    陪同匯款轉帳未成及提領現金十萬元交付甲○○等情，業據
    證人戊○○結證屬實（見原審卷第一七一至一七四頁），凡
    此亦與被告三人前述之供述吻合。並有經警拍攝被告供認作
    案用之附表一改造槍枝照片（見偵查第一六四七０號卷第十
    一頁、偵查核退字第五五四四號卷第二三頁照片一、二頁）
    、華南商業銀行自動櫃員機九十三年八月十五日凌晨二點四
    十二分之交易明細表（金額二百萬元）一紙（見偵查第一六
    四七０號卷第五七頁）及甲○○所有之華南商業銀行000
    00000000000號帳戶存摺一本扣案可參。被告甲○○於審判中以證人身分，就共同被告丁○○、丙○○二人
    知情共同參與犯案之陳述，與其於司法警察調查中所為之上
    開陳述固有不符，惟本院審認被告丁○○、丙○○二人就其
    自己參與部分之陳述，與被告甲○○之供述並無異致，已如
    前述。被告甲○○先前之陳述既無證據證明有何不實，其嗣
    後更異前詞，亦乏證據足以證明為實在。是被告甲○○先前
    在司法警察調查中所為之陳述，就證明被告丁○○、丙○○
    共同參與犯案之事實部分，自具憑信性及必要性，依刑事訴
    訟法第一百五十九條之二規定，得為證據。
四、被告丙○○雖辯稱其係因被告甲○○持槍脅迫不得已才參與
    本件犯行，及於原審陳稱：伊剛開始是開右前座車門，甲○○要伊坐後座，伊看到嬰兒座椅原不想上車，係因甲○○用
    髒話罵伊，問伊要不要上車，不得已才上車云云（見原審卷
    第一八０頁），資為其被脅迫作案之辯解。惟證人戊○○證
    稱：「（在停車場時，是否剛開始丙○○沒有上車，是甲○○叫他上車，他才上車？）丙○○開車門時，發現我的車子
    後座有嬰兒座椅，他叫說有這個椅子我怎麼坐，甲○○就說
    你不會把嬰兒椅丟掉，丙○○就將嬰兒椅丟掉，坐進來。」
    等語（見原審卷第一七七頁）。衡以被告丙○○供認其北上
    投靠被告甲○○，甲○○經常給予經濟援助，被告甲○○亦
    自承其與丙○○有同鄉之誼等情，足見其二人交情匪淺。雖
    被告甲○○當時持有上開槍彈，但依證人戊○○之前揭證述
    ，已足以排除被告甲○○有強逼被告丙○○參與上開強盜犯
    行之情事。況被告丙○○如無參與共犯之意，大可選擇離去
    ，其不此之圖，進而在車內聽從被告甲○○之指示，壓制被
    害人不得抬頭，事後並分配收受強盜所得贓款一萬元，足徵
    所辯無強盜犯意，係被脅迫而為云云，殊嫌無稽，不足採信
    。至被告丁○○亦辯稱其無強盜犯意，係誤認共同討債云云
    。惟被告丁○○既坦承持玩具槍枝脅迫戊○○上車，復於車
    內依被告甲○○之指令，喝令被害人不得抬頭亂看，及依照
    被告甲○○指示，陪同戊○○匯款及提領現金，事後亦收受
    贓款二萬元，所辯不知情云云，顯無足採。證人戊○○雖證
    稱被告丁○○、丙○○無法抗拒被告甲○○，其二人不得不
    配合，及被告甲○○於偵審中改稱被告丁○○、丙○○二人
    不知情，暨其辯稱係向被害人戊○○借款，非劫財云云，均
    無非係迴護被告丁○○、丙○○，及被告甲○○自己圖卸刑
    責之詞，均核無足取。事證明確，被告三人此部分犯行，至
    堪認定。
五、按強盜罪之構成，固以其所實施之強暴、脅迫手段是否已達
    於使人不能抗拒之程度為必要，然是否不能抗拒，應就社會
    一般通念，在客觀上是否足以抑制被害人之意思自由為斷。
    又行為人所施用之不法方法，祇須抑壓被害人之抗拒，足以
    喪失其自由意思為已足。縱令被害人實際並無抗拒行為，仍
    於強盜罪之成立，不生影響。又強盜罪以強暴、脅迫等方法
    ，至使不能抗拒為構成要件之一，當然含有妨害被害人自由
    之性質，故犯強盜罪而有妨害被害人之自由時，是否另論以
    妨害自由罪名，應就行為人之全部犯罪行為實施過程加以觀
    察。倘妨害自由行為時，強盜行為尚未著手實施，可依其情
    形認為妨害自由、強盜犯罪間具有方法或結果之牽連關係；
    若強盜犯行業已著手實施，則所為強暴、脅迫等非法方法剝
    奪被害人行動自由行為，應包括在強盜行為之內，無另行成
    立刑法第三百零二條第一項之妨害自由罪之餘地。本件被告
    等三人持以行劫之附表一改造槍枝，具有殺傷力，依一般社
    會通念，已足以認為係殺傷人之生命身體之危險物，自屬兇
    器。被告等三人持槍強取被害人所有之人民幣及逼令其至自
    動櫃員機領款交付，核其情節，已達使人無法抗拒之程度，
    被害人因而任令被告等取走錢財，所為該當於結夥三人以上
    ，攜帶兇器強盜罪名。又被告等係先以前述方法強令被害人
    上車，並由被告甲○○駕車從台北市松山火車站駛往臺北縣
    石碇鄉山區，由被告丁○○、丙○○控制於後坐，依渠等自
    上車後在山區迴繞以迄到台北市○○街之自動櫃員機領款後
    再釋放被害人離去，共計在車上約二個多鐘頭，並於行進途
    中始強取被害人財物。就被告等全部犯罪行為實施過程加以
    觀察，則本件被告等前述妨害自由行為時，強盜行為尚未著
    手實施，其強逼被害人上車並駕車在山區迴繞之上開行為，
    自另該當於非法剝奪被害人之行動自由罪之要件。
參、關於事實欄第四項加重強盜（即被害人己○○、林家安）部
    分：
一、被告甲○○否認有此部分強盜犯行，辯稱：伊係以槍枝質押
    向己○○借款，因己○○所交付之款項過少，一時氣憤始以
    槍柄毆傷其頭部，經己○○反抗，伊即離去云云。
二、然查，上開事實欄第四項所載之犯罪事實，已據被告甲○○
    於警詢時供認：「我：：於九十三年八月二十七日凌晨四時
    許走到（臺北市○○○路一一九巷一五號（服飾店），看到
    該店尚未關門，我便持兩把手槍（改造手槍）進入店內，當
    時店內有一男一女，我便把兩把手槍掏出來，並拿出安全帽
    要求他們將店內現金放入安全帽內，店內人員便從收銀機內
    拿出新台幣放入安全帽內。後來因為該女店員衝出店外大喊
    強劫，我因為害怕被捉所以就往外跑。」「我準備逃跑時，
    的頭部受傷。」，在偵查中供稱：「有帶兩把槍及安全帽進
    去，他（即被害人）將五千多元放在我安全帽內。」等語（
    見偵查第一八四四０號卷第十六頁反面、第六六頁），所供
    核與證人即被害人己○○證述被告甲○○手持一頂安全帽進
    入伊店內，從口袋掏出兩把槍枝互敲，要伊拿錢出來，因害
    怕遂由伊太太林家安取出收銀機內之現金，及由伊將身上的
    錢放入安全帽內，共五千三百七十元，被告因嫌錢太少，在
    伊面前晃動槍枝，又拿槍抵住伊頭部及腰際，兩人因而扭打
    ，被告持槍托打傷伊頭部，伊妻衝到店外喊強劫及救命，被
    告則趁隙逃逸等情（見偵查第一八八四０號卷第二十頁反面
    、第二一頁、第七六、七七頁；原審卷第一一四、一一五、
    一一八、一一九頁），及證人林家安之證稱情節（見同上偵
    查卷第二二頁反面、第二三頁），大抵相符一致，而以證人
    己○○證述之被害經過較為具體，為可採信。並有國泰醫院
    所出具之診斷證明書一件（見同上偵查卷第八四頁）存卷，
    及在案發現場附近查獲如附表一、二之改造槍枝、子彈七顆
    （其中一顆如附表四；另六顆因二顆鑑驗試射，餘四顆如附
    表三）及自該服飾店起獲之安全帽一頂扣案，暨由被害人己○○領回上開贓款所出具之贓物認領保管單（見同上偵查卷
    第五六頁）可佐。
三、被告甲○○持附表一、二之改造槍枝喝令被害人二人交付財
    物，該等造槍枝具殺傷力，自屬兇器無訛，已如前述，核其
    情節，已達使人無法抗拒之程度，被害人等因而聽命取交財
    物放入被告所攜帶之安全帽內，該財物已置於被告實力支配
    之下，強盜財物已得逞，並不因其嗣後與被害人發生扭打，
    不及帶走安全帽而影響其犯罪既遂之成立。證人林家安於警
    詢證陳被害之經過，係陳述其自身聞見之事實，與被告在警
    詢之供述及證人己○○前引證述之情形，並無歧異，核其言
    詞陳述作成時之情況亦無偏頗之處，被告及辯護人、檢察官
    於審判程序復同意作為證據，依刑事訴訟法第一百五十九條
    之五第一項規定，自有證據能力。被告徒空否認犯案，所辯
    上情顯屬卸責之詞，不足採信。事證明確，被告本部分犯行
    ，亦堪認定。
肆、論罪科刑：
一、被告甲○○就事實欄第二項部分，核係犯槍砲彈藥刀械管制
    條例第十一條第四項（修正前）之未經許可持有具殺傷力之
    改造槍枝罪、同條例第十二條第四項之未經許可持有子彈罪
    。其同時地持有槍、彈之行為，觸犯上開二罪名，為想像競
    合犯，應依刑法第五十五條規定，從一重之未經許可持有改
    造槍枝罪處斷。被告行為後，槍砲彈藥刀械管制條例已於九
    十四年一月二十六日修正公布，同年月二十八日生效，其中
    原條例第十一條規定已刪除，並與原條例第八條、第十條、
    第十一條合併修正為第八條，茲比較原條例第十一條第四項
    及修正後該條例第八條第四項規定之法定本刑，已從「一年
    以上七年以下有期徒刑，併科新台幣七百萬元以下罰金」，
    提高為「三年以上十年以下有期徒刑，併科新台幣七百萬元
    以下罰金」，以修正前規定有利於被告，應適用行為時法處
    斷。
二、被告甲○○持附表一之改造槍枝，與丁○○持不具殺傷力之
    玩具槍枝，及丙○○等三人為事實欄第三項之犯行部分，係
    犯刑法第三百三十條第一項之結夥三人以上，攜帶兇器強盜
    罪及第三百零二條第一項之以非法方法剝奪人之行動自由罪
    。被告三人間就上開犯行，互有犯意之聯絡及行為之分擔，
    皆為共同正犯。本件被告等前述妨害自由行為時，強盜行為
    尚未著手實施，依其情形，所犯上開妨害自由與加重強盜犯
    罪間具有方法結果之牽連關係，應從一重之加重強盜罪處斷
    。起訴書已敘及此部分妨害自由之犯罪事實，起訴法條未引
    用刑法第三百零二條第一項條文，應屬漏載。
三、被告甲○○持附表一、二之改造槍枝，犯事實欄第四項之事
    實，係犯刑法第三百三十條第一項之攜帶兇器強盜罪。其一
    強盜行為，同時強劫被害人己○○、林家安持有之財物，為
    想像競合犯，應從一重處斷。
四、被告甲○○所犯上開二次加重強盜犯行，時間緊接，犯罪構
    成要件相同，顯係基於概括犯意反覆為之，為連續犯，依刑
    法第五十六條規定，以結夥三人以上，攜帶凶器強盜之一罪
    論，並加重其刑。被告甲○○、丁○○有如事實欄第一項所
    載之前科執行情形，有本院被告全國前案紀錄表可稽，其二
    人於有期徒刑執行完畢後，五年內再犯有期徒刑以上刑之上
    開各罪，均為累犯，依法各加重其刑。被告甲○○加重強盜
    部分，並遞加重之。被告甲○○所犯持有改造槍枝及加重強
    盜二罪，犯意各別，行為有異、罪名互殊，應分論併罰。
五、原審據以論科，雖非無見。然查：（一）按未經許可持有槍
    、彈，一經持有即成立犯罪；至其持有之繼續乃行為之繼續
    ，俟持有行為終了為止，僅屬一個持有行為，不得割裂論罪
    。若以之犯他罪，兩罪間之關係如何，應視開始持有之原因
    為斷，如早已非法持有槍彈，後另起意犯罪；或意圖犯甲罪
    而持有槍、彈，卻持以犯乙罪，均應以數罪併罰論處，必因
    意圖犯某罪而持有槍、彈，後果以之犯該罪，兩罪間始有牽
    連犯之適用。被告甲○○供承其購買槍、彈初始係為防身之
    用（見原審卷第五四頁、本院卷第七八頁），依所供係臨時
    選定作案之對象，則其上開持槍強盜被害人財物，顯係另行
    起意。檢察官亦同此認定，原判決率論係牽連犯，自有未洽
    。又原判決未及比較上引槍砲彈藥刀械管制條例之修正適用
    ，同有不合。（二）原判決就事實欄第三項之犯行，疏未併
    論處妨害自由罪刑；就被告甲○○九十三年八月二十七日犯
    行部分，併論處殺人未遂罪刑（詳後述），均有不當。被告
    等上訴意旨，就強盜犯行部分仍執前詞，否認犯罪，雖無可
    取。惟原判決既有上開可議之處，即屬無可維持，應予撤銷
    改判。
六、爰審酌被告三人均有犯罪前科，被告甲○○持有前開槍枝、
    子彈之數量，危害社會治安甚鉅，及其三人均年輕力壯，卻
    不思以正當手段謀取財富之犯罪動機、目的，持兇器強盜危
    害人身自由之手段兇狠，嚴重影響社會秩序、被害人法益，
    造成被害人心理上莫大而難以彌補之傷害及其等所強盜之財
    物次數、數量、價值等所生危害，事後已與被害人戊○○和
    解，賠償損害，被告丁○○、丙○○係因被告甲○○之邀約
    始加入犯行及渠等犯後態度等一切情狀，分別量處如主文第
    二、三、四項所示之主刑，及就罰金刑諭知易服勞役之折算
    標準。被告甲○○部分，並就所宣告之有期徒刑部分定其應
    執行之刑，及就罰金刑部分諭知易服勞役之折算標準。
七、扣案如附表一、二、三所示之槍枝、子彈，係屬違禁物，除
    於被告甲○○持有改造槍枝罪刑項下諭知沒收外，其中附表
    一、二、三所示之物並為被告甲○○犯連續加重強盜罪，附
    表一所示之物為被告丁○○、丙○○共犯加重強盜罪所用之
    物，各併於其所宣告之加重強盜罪刑項下諭知沒收。附表四
    、六所示之物為被告甲○○所有供犯事實欄第四項加重強盜
    罪所用之物；附表五所示之物為共犯丁○○所有供犯事實欄
    第三項加重強盜罪所用之物，此分據被告甲○○、丁○○陳
    明。附表五所示之物雖未扣案，但並無證據證明已滅失，均
    應依刑法第三十八條第一項第二款宣告沒收。至扣案之子彈
    二顆經鑑驗試射，已不具子彈外形，已非違禁物，所餘彈頭
    、彈殼亦非供犯罪所用之物，及扣案之電擊棒一支、手銬一
    付核與本案犯罪並無直接關連，均與沒收規定不符，自不得
    諭知沒收，附此敘明
伍、公訴意旨另以：被告甲○○於強盜己○○財物後，因恐事跡
    敗露，急忙向外逃竄，己○○仍冒風險隨後追捕，甲○○為
    圖脫免，竟基於殺人犯意，回首持槍向己○○射擊一槍後即
    行逃逸，因槍彈未能完全擊發致未擊中己○○，使其倖免於
    難。因認被告甲○○涉犯殺人未遂罪嫌。訊據被告甲○○始
    終否認有開槍射擊被害人己○○之情事。經查，被告自警詢
    時即供稱伊持改造槍枝打到被害人之頭部，致彈匣掉落，所
    以改造之子彈一顆也因為碰撞使彈頭及彈殼分離等語。證人
    己○○於原審雖證稱其追出時，看到被告甲○○手中槍枝發
    出火花；但其於本院則證稱「當時很暗，沒有聽到槍聲，感
    覺有火花」等語（見本院卷第一四一頁）。則證人己○○所
    證稱之「火花」是否確實係自被告所持之槍枝發出，即有疑
    問。又附表四之子彈查獲時，其彈頭及彈殼業已分離，有照
    片在卷可參。經原審函請內政部警政署刑事警察局鑑驗「是
    否有擊發痕」？茲據該局函復以：該子彈其彈底已生鏽且具
    雜亂之干擾紋痕，無法研判是否具撞擊痕跡，並說明該顆子
    彈於送驗時彈頭與彈殼已分離等情。有該局九十三年十二月
    十八日刑鑑字第九三０二三五六四七號函可參（見原審卷第
    一五六頁以下）。至於該顆子彈之彈頭與彈殼分離之情形，
    係何種原因所形成，則無法判斷，亦有該局九十四年三月九
    日刑鑑字第０九四００三一四０三號函可佐（見本院卷第九
    四頁）。從而，依卷存證據尚無從確切認定被告甲○○有此
    部分被訴之殺人未遂犯行。因公訴意旨認此與前揭加重強盜
    犯行有牽連犯之裁判上一罪關係，不另為無罪之諭知。
據上論斷，應依刑事訴訟法第三百六十九條第一項前段、第三百
六十四條、第二百九十九條條第一項前段、槍砲彈藥刀械管制條
例第十一條第四項（修正前）、第十二條第四項，刑法第十一條
前段、第二十八條、第五十六條、第三百三十條第一項、第三百
零二條第一項、第五十五條、第五十一條第五款、第四十七條、
第四十二條第二項、第二條第一項前段、第三十八條第一項第一
款、第二款，罰金罰鍰提高標準條例第一條前段、現行法規所定
貨幣單位折算新台幣條例第二條，判決如主文。
本案經檢察官鄭龍照到庭執行職務。
中　　華　　民　　國　　94　　年　　4 　　月　　29　　日
　　　　　　　　　刑事第二十一庭審判長法　官  溫耀源
　　　　　　　　　　　　　　　　　　  法　官  邱同印
　　　　　　　　　　　　　　　　　　  法　官  吳  燦
以上正本證明與原本無異。
如不服本判決，應於收受送達後十日內向本院提出上訴書狀，其
未敘述上訴之理由者並得於提起上訴後十日內向本院補提理由書
（均須按他造當事人之人數附繕本）。
          　　　　　　　　　　　　　　書記官  陳靜姿
中　　華　　民　　國　　94　　年　　4 　　月　　29　　日
附錄：本案論罪科刑法條全文
槍砲彈藥刀械管制條例第十一條第四項（修正前）
未經許可，持有、寄藏或意圖販賣而陳列第一項所列槍砲者，處
一年以上七年以下有期徒刑，併科新臺幣七百萬元以下罰金。第
槍砲彈藥刀械管制條例第十二條第四項
未經許可，持有、寄藏或意圖販賣而陳列子彈者，處五年以下有
期徒刑，併科新台幣三百萬元以下罰金。
刑法第三百三十條
犯強盜罪而有第三百二十一條第一項各款情形之一者，處七年以
上有期徒刑。
前項之未遂犯罰之。
附表：
一、仿WALTHER廠PPK/S型半自動手槍製造之玩具手槍換裝土造金
    屬槍管而成，具殺傷力之改造槍枝壹枝（含彈匣壹個。槍枝
    管制編號0000000000號）。
二、仿WALTHER廠PPK/S型半自動手槍製造之玩具手槍換裝土造金
    屬槍管而成，具殺傷力之改造槍枝壹枝（含彈匣壹個。槍枝
    管制編號0000000000號）。
三、具殺傷力之土造子彈肆顆。
四、已斷裂之土造子彈壹顆（即土造金屬彈殼、彈頭各壹個）。
五、玩具槍枝壹枝。
六、安全帽壹頂。
